臺灣桃園地方法院刑事判決　　　　　　　95年度易字第1860號
公　訴　人　台灣桃園地方法院檢察署檢察官
被　　　告　甲○○
　　　　　　　　　　國民
　　　　　　　　　　　之4號1.
上列被告因竊盜案件，經檢察官提起公訴（95年度偵字第22026
號），暨移送併案（臺灣臺北地方法院檢察署96年度偵緝字第10
48號），並經本院裁定改依簡式審判程序，判決如下：
    主  文
甲○○連續攜帶兇器竊盜，處有期徒刑陸月，如易科罰金，以參
佰元（即新臺幣玖佰元）折算壹日，減為有期徒刑參月，如易科
罰金，以參佰元（即新臺幣玖佰元）折算壹日。緩刑參年。扣案
美工刀、老虎鉗各壹支，均沒收。
    事　實
一、甲○○基於意圖為自己不法所有之概括犯意，分別於：(一)九
    十五年六月十三日二十時許，在臺北市○○區○○路三段二
    一九號泰國小館餐廳內竊取周瑪莉所有之易利信Ｔ610 號黑
    色行動電話（序號：000 000000000000，內有0000000000號
    SIM 卡）一具，嗣經為警方依該行動電話序號查出使用之易
    付卡行動電話門號0000000000，為被告於九十四年八月六日
    所申辦，因而查知上情。(二)九十五年九月三十日上午十時五
    十分許，在二十一世紀建設公司所有，位於桃園縣龜山鄉○
    ○路○段五二二號之建築工地內，持客觀上足供作為兇器之
    美工刀、老虎鉗各一支，竊取屋內電線一綑及喇叭鎖鎖頭六
    組（價值新台幣一千七百元）欲變賣供己花用，嗣於其得手
    之際，為警察據報到場查獲，並扣得其所有之上述美工刀及
    老虎鉗各一支。
二、案經桃園縣政府警察局龜山分局報請臺灣桃園地方法院檢察
    署檢察官偵查起訴，暨臺灣臺北地方法院檢察署檢察官移送
    併案審理。
　　理　由
壹、證據能力部分
一、按被告以外之人於審判外之言詞或書面陳述，除法律有規定
    者外，不得作為證據。被告以外之人於審判外之陳述，雖不
    符前四條（指刑事訴訟法第一百五十九條之一至第一百五十
    九條之四）之規定，而經當事人於審判程序同意作為證據，
    法院審酌該言詞陳述或書面陳述作成時之情況，認為適當者
    ，亦得為證據。刑事訴訟法第一百五十九條第一項、第一百
    五十九條之五第一項，分別定有明文。查被告於準備程序坦
    承犯行，經本院改以簡式審判程序審理並調查證據後，被告
    對於起訴之犯罪事實均為有罪之陳述及自白犯行，並在本院
    告以何謂「證據能力」之意旨後，對於檢察官所提出被告以
    外之人於審判外之書面陳述筆錄及其他文書證據，均不爭執
    證據能力，足見審判外筆錄及文書具相當之可信性，依前述
    「同意性」之傳聞法則例外規定，被告以外之人於審判外之
    陳述均具證據能力。又按參諸刑事訴訟法第二七三條之一之
    規定，簡式審判程序以被告就被訴事實為有罪之陳述為前提
    ，被告既坦承犯行而為有罪之陳述，通常亦對於審判外之供
    述及其他書證、物證證據之證據能力不爭執，此所以立法者
    於刑事訴訟法第一百五十九條第二項規定，前項規定（即第
    一百五十九條第一項關於「傳聞法則」之規定）於法院以簡
    式審判程序，不適用之的意旨所在。
二、被告之自白，非出於強暴、脅迫、利誘、詐欺、疲勞訊問、
    違法羈押或其他不正之方法，且與事實相符者，得為證據。
    被告陳述其自白係出於不正之方法者，應先於其他事證而為
    調查。該自白如係經檢察官提出者，法院應命檢察官就自白
    之出於自由意志，指出證明之方法。刑事訴訟法第一百五十
    六條第一項、第三項分別定有明文。查被告於準備程序及審
    判期日對於檢察官提出其警詢及偵查訊問筆錄之證據能力均
    不爭執，本院亦查無明顯事證顯示檢、警機關於製作該等筆
    錄時，有對被告施以不正方法之情形，是被告審判外之陳述
    係出於任意性，具證據能力。
貳、證明力部分
一、按被告（或共犯）之自白，不得作為有罪判決之唯一證據，
    仍應調查其他必要之證據，以察其是否與事實相符，刑事訴
    訟法第一百五十六條第二項就此定有明文。其立法目的乃欲
    以補強證據擔保自白之真實性，亦即以補強證據之存在，藉
    以限制向有「證據之王」稱號的自白在證據上之價值，質言
    之，本條項乃對於自由心證原則之限制，關於自白之證明力
    ，採取證據法定原則，使自白僅具有一半之證明力，尚須另
    有其他補強證據以補足自白之證明力。而所謂補強證據，最
    高法院七十四年台覆字第十號曾經加以闡釋：「指除該自白
    本身以外，其他足資以證明自白之犯罪事實確具有相當程度
    真實性之證據而言。雖其所補強者，非以事實之全部為必要
    ，但亦須因補強證據與自白之相互利用，而足以使犯罪事實
    獲得確信者，始足當之」。司法院大法官議決釋字第五八二
    號解釋文後段，對於本條項所謂「其他必要之證據」，著有
    闡釋，足為刑事審判上操作「自白」與「補強證據」時之參
    考標準，茲節錄引述如下：「刑事審判基於憲法正當法律程
    序原則，對於犯罪事實之認定，採證據裁判及自白任意性等
    原則。刑事訴訟法據以規定嚴格證明法則，必須具證據能力
    之證據，經合法調查，使法院形成該等證據已足證明被告犯
    罪之確信心證，始能判決被告有罪；為避免過分偏重自白，
    有害於真實發見及人權保障，並規定被告之自白，不得作為
    有罪判決之唯一證據，仍應調查其他必要之證據，以察其是
    否與事實相符。基於上開嚴格證明法則及對自白證明力之限
    制規定，所謂『其他必要之證據』，自亦須具備證據能力，
    經合法調查，且就其證明力之程度，非謂自白為主要證據，
    其證明力當然較為強大，其他必要之證據為次要或補充性之
    證據，證明力當然較為薄弱，而應依其他必要證據之質量，
    與自白相互印證，綜合判斷，足以確信自白犯罪事實之真實
    性，始足當之」。
二、訊據被告對於前述犯罪事實均坦承不諱，就犯罪事實(二)部分
    ，經核與證人即被害人乙○○之審判中之證言、警詢筆錄之
    證述大致相符，另有搜索扣押筆錄、扣押物品目錄表、贓物
    認領保管單、照片二幀附卷可證；犯罪事實(一)部分，雖被告
    曾於審判期日之初否認犯行，辯稱（略以）：該0000000000
    之行動電話門號雖係其申辦，惟當時經營便餐店，該電話借
    予所僱用之外勞使用云云，惟查被告於偵查中先係否認有申
    辦0000000000之行動電話門號，且稱身分證曾遺失補發過，
    而經檢察官提示戶籍資料查詢單，告以並無任何補領身分證
    之資料時，又改認稱係其申辦，惟借予他人使用，惟無法陳
    稱借用人姓名；嗣於其後偵查期日訊問時又改稱係借予僱用
    之越南籍外勞鄭氏雪蘭使用云云等語，被告辯詞反覆，且就
    所謂「鄭氏雪蘭」其人，無法提出相關足資證明其人存在之
    證據及聯絡方式，此種「幽靈抗辯」不足採信。參以被告偵
    查中供詞反覆，所辯顯不足採，而被告於審判期日之末，終
    坦承犯行，其自白經核尚有行動電話門號0000000000通聯紀
    錄、通聯調閱查詢單、南屏電信行動電話易付卡門號000000
    0000申辦資料等在卷可查，而認自白具真實性。又查被告為
    犯罪事實(二)犯行，係持美工刀、老虎鉗各一支等工具行竊，
    此為被告所不否認在卷，並有該等工具扣案在卷，此等工具
    客觀上均足以危害人之生命、身體，依實務向來採客觀上是
    否足以傷人，而不考量被告主觀上是否有用以傷人之意之見
    解，仍屬兇器。是本案除有被告之自白外，復有如前各項補
    強證據，足以補強被告自白之真實性，本案事證明確，被告
    應予論罪科刑。
三、核被告所為，分別係犯刑法第三百二十條第一項之竊盜罪，
    及第三百二十一條第一項第三款之攜帶兇器加重竊盜罪。按
    九十四年二月二日修正公布之刑法總則及分則編，其中諸多
    條文有所修正變動，並均自九十五年七月一日施行，自有修
    正前後之舊、新法比較問題。其中刑法第二條第一項修正為
    ：「刑法行為後法律有變更者，適用行為時之法律。但行為
    後之法律有利於行為人者，適用最有利於行為人之法律」。
    不論修正前後之本條項規定，均係在規範行為後法律變更所
    生新、舊法比較適用之準據法，是於新法施行後，自應適用
    新法第二條第一項之規定，為「從舊從輕」之比較（最高法
    院九十五年五月二十三日第八次刑事庭會議決議同此見解）
    。惟按比較法律孰為有利於行為人時，應就罪刑「有關」之
    一切情形，比較其全部之結果，而為整個之適用，不能割裂
    而分別適用有利益之條文。最高法院二十七年上字第二六一
    五號判例曾有此意旨。亦即基於「法律一體適用」之原則，
    於新舊法之比較，亦不應一部適用新法、一部適用舊法。此
    處所指「一體適用」、「禁止一部適用」，係指相同法條內
    之「要件及效果」不應割裂適用，而一部適用新法、一部適
    用舊法；或法律效果相牽涉，而有牽連關係之法條，不應僅
    取其一部適用舊法，他部卻適用新法而言（例如九十三年一
    月九日修正施行之毒品危害防制條例，將強制戒治期間修正
    為六月以上不得逾一年，較修正前之一年，且有停止戒治期
    間命保護管束之規定，較不利於行為人，實務上因而認為應
    適用修正前強制戒治之規定，此時基於法律一體適用原則，
    對於修正前與之有配套、效果相牽連之「撤銷停止戒治」之
    制度，即應一體適用，不應一部適用修正前停止戒治制度，
    他部又謂「撤銷停止戒治」制度不利行為人，而適用新法刪
    除之規定）。至於兩相獨立（縱屬相同法典內）之法條，其
    各有不同之要件及法律效果，二者既不相屬，又無相牽連之
    情形，如分別經修正者，自無禁止各別條文單獨依修正前後
    規定比較其輕重之必要，尤其此次刑法之修正，主管機關一
    再宣示採行「寬嚴並進的刑事政策」，既曰「寬嚴並進」，
    自同時有寬於行為人，及嚴於行為人之修法，例如修正刑法
    第四十七條規定，限於「故意再犯」者，始構成累犯，而較
    有利於行為人（放寬的刑事政策）；修正刑法第六十二條，
    將原自首「應」減輕其刑之規定，修正為「得」減輕其刑之
    規定，而較不利於行為人（從嚴的刑事政策），此時對於刑
    法修正前，非故意再犯罪，而自首之被告，於修正後適用法
    律時，自應許其分別適用較有利被告之修正後刑法第四十七
    條，認定不構成累犯，及適用較有利於被告之修正前刑法第
    六十二條，認定「應」減輕其刑，方符修正後刑法第二條第
    一項「從舊從輕」之原則，且未違上述「法律一體適用」原
    則。是最高法院九十五年五月二十三日第八次刑事庭會議決
    議雖曾認為：「比較時應就罪刑有關之共犯、未遂犯、想像
    競合犯、牽連犯、連續犯、結合犯，以及累犯加重、自首減
    輕暨其他法定加減原因（如身分加減）與加減例等一切情形
    ，綜其全部罪刑之結果而為比較」等語。該決議固有不應割
    裂比較法條之意，惟應係指各該法條相互間有所相屬或牽連
    之前提下，不應割裂適用，至於相同法條更不應割裂適用（
    例如修正刑法第四十七條前段將「有期徒刑」改為「徒刑」
    ，後段將於不限故意、過失再犯者，限於「故意再犯」，適
    用時即不得割裂為前、後段而為比較），在互不相屬，各別
    獨立之法條，自甚難或無從「綜其全部罪刑之結果」比較（
    前述同時涉及累犯及自首之例甚明），尤其，該決議內容並
    無明示應「全部適用」新法或舊法之意旨，此處所強調「綜
    其全部罪刑之結果而為比較」，毋寧係強調所應適用之法條
    均應予比較，且因為修正條文多為總則性之指示性法律，而
    應綜合分則性之處罰條文適用，不宜單就總則條文抽象比較
    ，或有所漏列比較之意。查被告行為後與本案相關之刑法有
    如下之修正，應探討有無新、舊法比較之必要：
  (一)被告先後兩次竊盜犯行，犯罪時間接近，所犯基本罪名均為
    相同之竊盜罪，顯係基於概括犯意為之。而被告行為後，刑
    法業已於九十五年七月一日生效刪除第五十六條連續犯之規
    定，是於新法修正施行後，已無連續數行為而犯同一罪名者
    ，以一罪論之規定，新法刪除連續犯之規定，致被告於刑法
    修正前所犯之數次竊盜犯行，須依數罪分論併罰，顯已影響
    被告（行為人）刑罰之法律效果，自屬法律變更，而被告於
    刑法修正前所犯之數次犯行，依新法分論併罰之結果，其刑
    度顯較依修正前刑法第五十六條規定應均論以一罪，均得加
    重其刑至二分之一之情形為重，是修正前刑法之規定顯較有
    利於被告。有問題者係，被告經起訴之犯行（即犯罪事實(二)
    ），係於九十五年九月三十日所為，是否因九十五年七月一
    日連續犯刪除後，即不得與刪除前本得適用連續犯之犯行（
    即犯罪事實(一)），一併論以連續犯？雖最高法院九十五年五
    月二十三日第八次刑事庭會議決議，曾謂：「連續數行為而
    犯同一之罪名，均在新法施行前者，新法施行後，應依新法
    第二條第一項之規定，適用最有利於行為人之法律。部分之
    數行為，發生在新法施行前者，新法施行後，該部分適用最
    有利於行為人之法律。若其中部分之一行為或數行為，發生
    在新法施行後者，該部分不能論以連續犯」等語。而以「九
    十五年七月一日」作為「人工分割」連續犯適用與否之時間
    。本院以為，在連續犯刪除前後，不論實務或學說，均接受
    接續犯等實質上一罪之概念，是如足以認定行為人係基於概
    括或接續犯意，或有常習慣行等反覆實施之相同構成要件行
    為，自不應僅機械性以「九十五年七月一日」為區隔標準，
    而仍應視犯罪時地是否接近，罪質、罪名是否相同而定，惟
    因為立法者不願再採取連續犯之立法政策，是對於九十五年
    七月一日所生行為，於認定是否與七月一日前之行為構成連
    續犯時，較之以往從寬認定之標準，自應更為嚴格。例如行
    為人基於概括犯意分別於九十五年六月三十日深夜十一時五
    十九分為竊盜某被害人之犯行，兩分鐘後又為竊盜不同被害
    人之犯行，其行為間隔僅兩分鐘，所為相同罪名之犯罪型態
    亦同，犯罪地點甚為接近，自仍非無構成連續犯或接續犯之
    可能，尤其本質上具反覆實施之常習犯、成癮犯行，如施用
    毒品犯行，其成立實質上一罪（或接續犯）或連續犯，自更
    有可能。尤有甚者，代表國家追訴犯罪之檢察官之意思亦應
    為不可或缺的參考因素，蓋被告主觀上究否出於概括犯意，
    本屬程序上不易調查證據以究明之事實，其難免避重就輕，
    基於當事人進行主義之精神，及法官獨立、超然之立場，法
    院依職權調查證據受限於「對被告之利益有重大關係事項」
    之規定（參見刑事訴訟法第一百六十三條第二項），是對於
    被告不利之數罪併罰刑罰效果，自應由對造之檢察官主張並
    舉證之。無論如何，不應僅以「九十五年七月一日」之時間
    點為唯一判斷標準。查本件被告如犯罪事實(一)、(二)之犯罪時
    間相距三月有餘，犯罪時間尚屬接近，被告前無犯竊盜罪之
    紀錄，其所竊取之物均屬價值尚微，且極易支配、變賣之物
    ，被告亦不否認基於概括犯意所為，最重要者，就犯罪事實
    (一)部分，檢察官係以與經起訴之犯罪事實(二)犯行，主張二者
    具有連續犯之裁判上一罪之關係，而於程序上以函請併辦之
    方式「提醒」本院，而非以數罪之相牽連案件方式追加起訴
    。此有臺灣臺北地方法院檢察署九十六年六月八日北檢盛勝
    少九六偵緝一０四八字第四０四七五號函在審判卷足憑，公
    訴檢察官於審判中亦無反於函起併案檢察官之意思。換言之
    ，代表國家追訴被告之檢察官已為被告之利益，主張被告所
    為屬連續犯之裁判上一罪關係，基於當事人主義及為被告之
    重大利益，且此尚不妨害公平正義，本院實無理由反於檢察
    官之主張，而自為對被告不利之數罪併罰之調查證據及決定
    。本件被告所為二件犯行，雖分別於九十五年七月一日前後
    所為，惟以有利於被告之認定，且合於檢察官之主張，自應
    依修正前刑法第五十六條連續犯之規定，以加重竊盜之一罪
    論。而如前述犯罪事實(一)之犯行，業經臺灣臺北地方法院檢
    察署檢察官移送併案，且經本院認與經起訴且認定為有罪之
    犯罪事實(二)犯行，有連續犯之裁判上一罪關係，基於起訴及
    審判不可分原則，本院自得一併審究。又依修正前刑法第五
    十六條之規定，本得加重其刑至二分之一，本條係「得」加
    重之規定，賦與法院裁量權，本院以為被告不論經起訴或併
    案部分之竊盜犯行，其情節均輕，經起訴犯行之被害人亦表
    示願原諒被告，是認本件犯行尚無加重之必要，復徵檢察官
    並無反對之意見，決定不予加重，附此敘明
  (二)查被告行為後，易科罰金折算標準之規定，亦於前述時、日
    修正公佈施行。修正前刑法第四十一條第一項前段規定：「
    犯最重本刑為五年以下有期徒刑以下之刑之罪，而受六個月
    以下有期徒刑或拘役之宣告，因身體、教育、職業、家庭之
    關係或其他正當事由，執行顯有困難者，得以一元以上三元
    以下折算一日，易科罰金」。又被告行為時之易科罰金折算
    標準，修正前罰金罰鍰提高標準條例第二條前段規定（業於
    九十五年五月十七日刪除），就其原定數額提高為一百倍折
    算一日，結合上述刑法之規定，本件被告行為時之易科罰金
    折算標準，應【以銀元三百元，即新臺幣九百元，折算一日
    】。而修正後刑法第四十一條第一項前段規定：「犯最重本
    刑為五年以下有期徒刑以下之刑之罪，而受六個月以下有期
    徒刑或拘役之宣告者，得【以新臺幣一千元、二千元或三千
    元折算一日】，易科罰金」。此項修正屬科刑規範事項之變
    更，其折算標準為裁判時所應諭知，自屬法律變更。是被告
    行為後，易科罰金之折算標準，經比較前述新、舊法變更結
    果，以行為時之銀元三百元（即新臺幣九百元）折算一日，
    亦即修正前之規定，對被告較為有利，依刑法第二條第一項
    之規定，自應適用行為時之法律，即修正前刑法第四十一條
    第一項前段、修正前罰金罰鍰提高標準條例第二條、現行法
    規所定貨幣單位折算新臺幣標準第二條之規定。
四、爰審酌被告因為生活窘迫，而竊取被害人乙○○所有之電線
    一綑、喇叭鎖鎖頭六組，以及因一時貪念竊取被害人周瑪莉
    所有之行動電話，行竊物品之價值均尚輕，電線一綑及喇叭
    鎖鎖頭六組業經被害人領回，被告前無犯罪之不良紀錄，以
    及所持有之兇器查無於主觀上欲傷人之意之犯罪動機、目的
    、犯罪手段、對被害人所生之危害，以及犯後坦承犯行之犯
    後態度等一切情狀，從輕量處如主文所示之刑，並諭知易科
    罰金之折算標準，以示懲儆。另查被告犯罪時間係在九十六
    年四月二十四日之前，且合於中華民國九十六年罪犯減刑條
    例第二條第一項第三款規定之減刑要件，應減其宣告刑二分
    之一，並依修正前刑法第四十一條第一項規定，諭知易科罰
    金之折算標準。末按被告行為後之刑法第七十四條至第七十
    六條關於緩刑宣告、撤銷緩刑之要件及效果均有修正，修正
    後刑法第七十四條第一項第一、二款，將修正前該條款不限
    故意或過失犯罪所受有期徒刑以上之刑之宣告之消極要件，
    均修正為「故意犯罪」受有期徒刑以上刑之宣告者，始不得
    宣告緩刑，顯較有利於行為人，雖同條第二項增列列舉法院
    得命犯罪行為人負擔之事項，惟該等事項究非涉及刑罰效果
    ，且多係修正前實務審酌是否併宣告緩刑之實質考量事項，
    尚難謂較修正前之規定為不利，又關於應撤銷緩刑宣告之規
    定，修正後刑法第七十五條第一項，將修正前之故意犯罪，
    受有期徒刑以上刑之宣告，限於僅「受不得易科罰金之有期
    徒刑以上刑之宣告確定」者，顯更有利於行為人，至修正後
    第七十五條之一雖增列其他「得」撤銷緩刑之宣告，惟此究
    係修正後放寬宣告緩刑前提要件之配套措施，是否於日後適
    用於行為人，尚難有定論，自難為有利與否之比較。惟基於
    「法律一體適用原則」，修正前後關於緩刑及其後配套之撤
    銷緩刑之要件及效果，當應一體適用，不應分別割裂而有一
    部適用舊法、一部適用新法之結果，自為當然之理。綜上所
    述，比較修正前後關於宣告緩刑、撤銷緩刑之規定，當以修
    正後之規定較有利於行為人。此不僅與刑法施行法第六條之
    一明定適用修正後規定之意旨相符，亦與最高法院九十五年
    五月二十三日第八次刑事庭會議決議所稱緩刑「新法施行後
    ，應適用新法第七十四條之規定」之意旨相同。查被告於犯
    本件犯行之前，並無任何犯罪紀錄，更無因故意犯罪而受有
    期徒刑以上刑之宣告之紀錄，有臺灣高等法院被告前案紀錄
    表一件在卷可查。被告已取得被害人之諒解，本院認被告初
    犯本件犯行，非基於維持生活所需，即係一時失慮，致觸犯
    刑責，本案刑之宣告即堪可達威嚇社會大眾及教化被告之效
    果，被告經此次起訴及刑之宣告，當能知所警惕，信無再犯
    之虞，無論自一般及特別預防之目的，認所宣告刑以暫不執
    行為適當，復為檢察官不反對之下，對於被告併為緩刑三年
    之宣告，以勵自新。末查扣案如主文所示之美工刀、老虎鉗
    各一支，為被告所有且為犯本罪所用之物，業據被告於偵查
    中自承在卷，應依刑法第三十八條第一項第二款、第三項之
    規定，宣告均沒收。
據上論斷，應依刑事訴訟法第二百九十九條第一項前段，刑法第
二條第一項，修正前刑法第五十六條，刑法第三百二十一條第一
項第三款，修正前刑法第四十一條第一項前段，刑法第七十四第
一項第一款、第三十八條第一項第二款，修正前罰金罰鍰提高標
準條例第二條，中華民國九十六年罪犯減刑條例第二條第一項第
三款、第二項、第七條、第九條，判決如主文。
本案經檢察官鍾雅蘭到庭執行職務
中　　華　　民　　國　　96　　年　　10　　月　　26　　日
                        臺灣桃園地方法院刑事第六庭
                                法  官  錢  建  榮
以上正本證明與原本無異。
如不服本判決，應於判決送達後10日內向本院提出上訴狀（應附
繕本），其未敘述上訴理由者，應於上訴期間屆滿後20日內補提
理由書狀於本院，上訴於臺灣高等法院。
  　　　　　　　　　　　　　　　書記官　劉  寶  霞
中　　華　　民　　國　　96　　年　　11　　月　　1 　　日
